臺灣臺北地方法院刑事判決　　　　　　　95年度易字第2240號
公　訴　人　臺灣臺北地方法院檢察署檢察官
被　　　告　甲○○
　　　　　　　　　　（現另案於臺灣臺北監獄執行中）
　　　　　　丁○○
　　　　　　　　　　（現另案於臺灣臺北監獄執行中）
上列被告等因竊盜案件，經檢察官提起公訴（95年度偵字第6860
號），本院判決如下：
    主  文
甲○○、丁○○共同結夥三人以上竊盜，甲○○累犯，處有期徒
刑捌月；丁○○處有期徒刑柒月。
    事  實
一、甲○○曾有多次竊盜、強盜、違反麻醉藥品管理條例及毒品
    危害防制條例等前科，其中於民國九十三年間，因竊盜案件
    ，經本院於九十三年十二月二十四日以九十三年度簡字第三
    ０八九號刑事簡易判決判處有期徒刑三月，如易科罰金，以
    三百元折算一日，九十四年一月二十三日確定，並於九十四
    年三月二十九日易科罰金執行完畢在案，仍不知悔改，五年
    以內。復與丙○○（竊盜部分經檢察官以業據另案判決確定
    而為不起訴處分在案）、丁○○基於意圖為自己不法所有之
    犯意聯絡，結夥三人於九十四年六月三十日下午四時三十分
    許，由丙○○駕駛其於前一日亦即九十四年六月二十九日所
    自行租用，車牌號碼ＥＥ－二七０三號自用小貨車，搭載甲○○及丁○○抵達臺北縣新店市○○里○○○路旁之工地後
    ，徒手竊取林月素所有，由該工地主任乙○○負責管領，總
    值新臺幣（下同）一萬三千零五十元之軌道樁八支，搬運至
    上開自用小貨車上。得手後，旋於同日晚上七時三十分許，
    三人同將所竊得之軌道樁八支載往李垂德所經營位在臺北縣
    新店市○○路上白馬寺旁之「力行廢五金回收場」內，以三
    千四百二十元之代價賣予不知情之李垂德變現，所得款項朋
    分花用。嗣適有附近不詳住戶目睹甲○○、丁○○及丙○○
    上開行竊搬運過程，抄下丙○○當日所駕駛之上開自用小貨
    車車牌號碼後，始經警循線查獲丙○○、甲○○、丁○○到
    案。
二、案經臺北縣政府警察局新店分局報請臺灣臺北地方法院檢察
    署檢察官偵查起訴。
    理  由
一、訊據被告甲○○、丁○○固均坦承有於上開時、地與共犯即
    證人丙○○一同搬運軌道樁之事實，然均矢口否認涉有上開
    竊盜犯行，均辯稱：僅單純聽信證人丙○○所言，誤認軌道
    樁係證人丙○○舅舅所有，始義務幫忙搬運，且事後亦未一
    同前往銷贓變賣，並無竊盜犯意云云。然查：
  (一)被告甲○○、丁○○確有於上開時間受證人丙○○邀集，由
    證人丙○○駕駛租用之上開自用小貨車搭載至上開工地一同
    搬運軌道樁八支之事實，業據被告二人於偵查中及本院審理
    時坦認在卷，並經證人乙○○於警詢時及偵查中證稱：渠擔
    任工地主任負責管領之上開工地失竊之軌道樁八支，均係案
    外人林月素所有，總值一萬三千零五十元，在遭竊當時，上
    開工地雖尚未正式開始施工，惟依該上開工地現場狀況即可
    輕易判知該等軌道樁係為供日後該處施工所用之材料，而非
    廢棄物等語綦詳（九十四年度偵字第第一七三一二號卷第一
    三頁、第一四頁；九十五年度偵字第六八六０號卷第四三頁
    ），是依放置失竊之軌道樁之上開工地現場狀況，既可輕易
    判別該處係即將開工之工地，且被告二人於偵查中並均坦認
    ：其等該時所搬運之軌道樁看似確非廢棄物（九十五年度偵
    字第六八六０號卷第二九頁），則以被告二人均係一智慮成
    熟，具有相當社會經驗之成年人而言，縱證人丙○○在行前
    未詳加告知，其等二人在抵達上開工地現場時，亦無不知證
    人丙○○夥同其等二人所搬運之軌道樁，實係為供上開工地
    日後施工之需而預先放置在該處之備料，而非棄置在該處等
    待回收之廢料之可能。況核以被告丁○○就證人丙○○夥同
    其與被告甲○○前往上開工地搬運軌道樁時，究係如何說明
    該等軌道樁所有權之歸屬一節，於偵查中供稱：「‧‧‧丙○○說是幫一個年紀比較大的阿伯搬的‧‧‧」云云（九十
    五年度偵字第六八六０號卷第一０頁），於本院行準備程序
    中則改稱：「‧‧‧他們說是幫一個叔叔搬的‧‧‧」云云
    （本院卷第二二頁背面），先後不一，上開二種說詞，復均
    與其嗣於本院審理時證稱：「（丙○○說幫忙搬東西，他有
    說東西是誰的嗎？）他舅舅的。」云云相左（本院卷第六六
    頁），更與證人丙○○於本院審理時所證：「‧‧‧我跟他
    們講我要去幫蘇伯伯載廢鐵去賣掉。」云云不符（本院卷第
    一０七頁）。是如被告二人係因聽信證人丙○○聲稱業經軌
    道樁所有權人同意之詞，始同至上開工地搬運軌道樁，則被
    告丁○○對於證人丙○○該時所告知軌道樁所有人為誰之認
    知，自當明確單一，要無呈上開互異其詞之情。再自被告丁○○於本院審理中，時稱：證人丙○○係在前往上開工地前
    於渠住處內告知軌道樁為渠舅舅所有云云（本院卷第六六頁
    ），旋又翻異前詞，證稱：其係於偵訊前，在庭外始經證人
    丙○○告知軌道樁係渠舅舅所有云云（本院卷第六八頁）之
    證述內容，益徵被告丁○○上開所證各節，均係臨訟杜撰隨
    意編指之詞，不足採信。被告二人辯稱本件係因聽信證人丙○○聲稱軌道樁係渠舅舅所有，始一同前往幫忙搬運所致云
    云，要係事後卸責之詞，不足採信，其等主觀上顯係出於共
    同意圖為自己不法所有之竊盜犯意聯絡，而同至上開工地下
    手搬運竊取軌道樁甚明。
  (二)又被告二人及證人丙○○共同竊得軌道樁後，同日晚上七時
    三十分許，三人旋即將之載往證人李垂德所經營之上開「力
    行廢五金回收場」內，以三千四百二十元之代價賣予不知情
    之證人李垂德變現之事實，亦經證人李垂德於警詢時當面指
    認被告二人及證人丙○○無誤後證述在卷（九十四年度偵字
    第一七三一二號卷第一七頁），核與被告丁○○於偵查中及
    本院審理時供稱：事後確有與被告甲○○及證人丙○○一同
    前往變賣軌道樁，得款三、四千元等語相合（臺灣基隆地方
    法院檢察署九十四年度偵字第四０九二號卷第二四頁；本院
    卷第二二頁背面），是雖證人李垂德嗣於九十五年九月五日
    偵查中到庭為證時，因業已距離九十四年六月三十日案發當
    日長達一年餘，記憶隨時間經過而逐漸模糊之故，致已無印
    象記憶被告二人有無一同前往變賣軌道樁。惟以證人李垂德
    係在案發當日晚上十一時五十五分許至臺北縣政府警察局新
    店分局碧潭派出所內製作上開警詢筆錄內容，衡常對於被告
    二人及證人丙○○之印象當甚深刻，無誤認錯指被告二人之
    虞，自不得僅因證人李垂德嗣於偵查中證稱對被告二人已無
    印象，即遽以全盤否定證人李垂德於警詢時上開證述之證明
    力。準此，堪認證人李垂德於警詢時之上開證述非虛可採。
    被告二人確有與證人丙○○在竊得軌道樁後確有一同前往上
    開「力行資源回收場」變賣換現無誤。被告二人辯稱並未與
    證人丙○○一同前往銷贓云云，亦係違實之詞，無可採信。
  (三)至證人丙○○於本院審理時，雖證稱：渠係受真實姓名、年
    籍均不詳，人稱「蘇伯伯」之男性長者所託，為之載運軌道
    樁變賣回收，始邀同被告二人前往，並無竊盜云云。然酌諸
    證人丙○○於本院審理時之證述內容，除如前所述證稱渠向
    被告二人表示係為人稱「蘇伯伯」之長者搬運軌道樁云云（
    本院卷第一０七頁），與被告二人所辯不符外（本院卷第六
    八頁），證人丙○○證稱僅渠獨自一人將軌道樁載至上開「
    力行廢五金回收場」內變賣云云（本院卷第一０七頁），亦
    與證人李垂德上開警詢時之證述，以及被告丁○○於偵查中
    及本院行準備程序時之上開供述內容相悖。又證人丙○○於
    本院審理時證稱：渠既未事先向該真實姓名、年籍均不詳，
    人稱「蘇伯伯」之長者支領代之搬運軌道樁之約定報酬三千
    元，復無法直接與該位「蘇伯伯」直接聯絡，即先自行花費
    二千八百元租用上開自用小貨車云云，亦顯與常情有違。職
    是，足徵證人丙○○於本院審理時所證，均係迴護附和被告
    二人之詞，亦無可採。
  (四)此外，並有臺北縣政府警察局新店分局贓物認領保管單、統
    一發票各一份及照片四張在卷可稽（第三一頁至第三五頁）
    。從而，本件事證明確，被告二人上開竊盜犯行，洵堪認定
    ，應予依法論處。
二、按刑法部分條文業於九十四年一月七日修正，九十四年二月
    二日公布，於被告行為後之九十五年七月一日施行。按行為
    後法律有變更者，適用行為時之法律，但行為後之法律有利
    於行為人者，適用最有利於行為人之法律，現行刑法第二條
    第一項訂有明文。此條規定乃與刑法第一條罪刑法定主義契
    合，而貫徹法律禁止溯及既往原則，係規範行為後法律變更
    所生新舊法律比較適用之準據法，是刑法第二條本身雖經修
    正，但刑法第二條既屬適用法律之準據法，本身尚無比較新
    舊法之問題，應一律適用裁判時之現行刑法第二條規定以決
    定適用之刑罰法律，先予辨明。又本次刑法修正之比較新舊
    法，應就罪刑有關之共犯、未遂犯、想像競合犯、牽連犯、
    連續犯、結合犯，以及累犯加重、自首減輕暨其他法定加減
    原因（如身分加減）與加減例等一切情形，綜其全部罪刑之
    結果而為比較，最高法院九十五年五月二十三日著有九十五
    年度第八次刑庭會議決議可資參照。茲查：修正後刑法第二
    條第一項之規定，係規範行為後「法律變更」所生新舊法比
    較適用之準據法，故如新舊法處罰之輕重相同，即無比較適
    用問題，非此條所指之法律有變更，最高法院九十五年五月
    二十三日刑事庭第八次會議於想像競合犯部分，即認新法第
    五十五條但書係科刑之限制，為法理之明文化，另亦認新法
    第五十九條規定為法院酌減審認標準見解之明文化，均非屬
    法律之變更，若純為文字修正者，更應同此，最高法院九十
    五年十一月七日九十五年第二十一次刑事庭會議決議參照。
    準此，修正前刑法第二十八條規定：「二人以上共同實施犯
    罪之行為者，皆為正犯。」，修正後刑法第二十八條之規定
    則為：「二人以上共同實行犯罪之行為者，皆為正犯。」，
    本條之修正理由係為排除陰謀共同正犯、預備共同正犯於本
    條所規定之正犯之外，是以上開條文之修正屬法理之明文化
    ，對被告共言無有利、不利之情形，是無新舊法比較之問題
    ，自應逕行適用裁判時法。
三、核被告所為，係犯刑法第三百二十一條第一項第四款之結夥
    三人以上竊盜罪。被告二人與證人丙○○間，就上開結夥三
    人以上竊盜犯行間，均有犯意聯絡及行為分擔，均為共同正
    犯。被告甲○○曾有多次竊盜、強盜、違反麻醉藥品管理條
    例及毒品危害防制條例等前科，其中於九十三年間，因竊盜
    案件，經本院於九十三年十二月二十四日以九十三年度簡字
    第三０八九號刑事簡易判決判處有期徒刑三月，如易科罰金
    ，以三百元折算一日，九十四年一月二十三日確定，並於九
    十四年三月二十九日易科罰金執行完畢在案，此有被告甲○○之臺灣高等法院被告前案紀錄表一份附卷可佐，其於上開
    有期徒刑執行完畢後，五年以內故意再犯本件有期徒刑以上
    之罪，不論依修正前刑法第四十七條，或修正後刑法第四十
    七條第一項之規定，均構成累犯，對被告甲○○而言並無有
    利或不利之情形，自不生新舊法比較之問題，應逕依修正後
    刑法第四十七條第一項規定，論以累犯，並加重其刑。爰審
    酌被告二人犯罪之動機、目的、手段、正值壯年，不思戮力
    工作，反而夥同證人丙○○共同行竊、所竊財物之價值僅一
    萬三千零五十元，尚非甚鉅，變賣所竊財物得款三千四百二
    十元，亦屬輕微、所生危害及事後均飾詞狡辯，不知悔改之
    態度等一切情狀，各量處如主文所示之刑。
據上論斷，應依刑事訴訟法第二百九十九條第一項前段，刑法第
二十八條、第三百二十一條第一項第四款、第四十七條第一項，
判決如主文。
本案經檢察官高怡修到庭執行職務。
中　　華　　民　　國　　96　　年　　4 　　月　　4 　　日
                        臺灣臺北地方法院刑事第十五庭
                            審判長法  官  廖紋妤
                                  法  官  邱蓮華
                                  法  官  吳麗英
上正本證明與原本無異。
如不服本判決，應於判決送達後10日內向本院提出上訴狀（應抄
附繕本）。告訴人或被害人如對於本判決不服者，應具備理由請
求檢察官上訴，其上訴期間之計算係以檢察官收受判決正本之日
期為準。
                                  書記官  田華仁
中　　華　　民　　國　　96　　年　　4 　　月　　4 　　日
附錄本案論罪科刑法條：
刑法第三百二十一條：犯竊盜罪而有左列情形之一者，處六月以
                    上、五年以下有期徒刑：
                    一　於夜間侵入住宅或有人居住之建築物
                    　　、船艦或隱匿其內而犯之者。
                    二  毀越門扇、牆垣或其他安全設備而犯
                    　　之者。
                    三  攜帶兇器而犯之者。
                    四  結夥三人以上而犯之者。
                    五  乘火災、水災或其他災害之際而犯之
                    　　者。
                    六  在車站或埠頭而犯之者。
                    前項之未遂犯罰之。
